【裁判字號】    98,台上,4079
【裁判日期】    980717
【裁判案由】    常業詐欺
【裁判全文】
最高法院刑事判決            九十八年度台上字第四０七九號
上  訴  人  甲○○
上列上訴人因常業詐欺案件，不服台灣高等法院台南分院中華民
國九十五年十二月七日第二審判決（九十五年度上訴字第一０七
二號，起訴案號：台灣台南地方法院檢察署九十四年度營偵字第
七一三號「第一審判決及原判決均誤載為台灣台南地方法院檢察
署九十三年度營偵字第一０七五號」），提起上訴，本院判決如
下：
    主  文
上訴駁回。
    理  由
按刑事訴訟法第三百七十七條規定，上訴於第三審法院，非以判
決違背法令為理由，不得為之。是提起第三審上訴，應以原判決
違背法令為理由，係屬法定要件。如果上訴理由書狀並未依據卷
內訴訟資料，具體指摘原判決不適用何種法則或如何適用不當，
或所指摘原判決違法情事，顯與法律規定得為第三審上訴理由之
違法情形，不相適合時，均應認其上訴為違背法律上之程式，予
以駁回。本件原判決已敘明依憑證人即原判決附表（下稱附表）
一所示被害人、賴清河、魏青山於警詢之指證，及共同正犯蔡青
松、黃振興、陳良材於警詢、檢察官訊問時、第一審及台灣台南
地方法院九十四年度訴字第四五號詐欺等案件之供述或證述，佐
以上訴人甲○○於檢察官訊問時及第一審、原審之供述，並有匯
款單據、銀行、郵局帳戶交易明細、報紙廣告、監視錄影翻拍照
片影本等在卷可稽，暨行動電話機具、郵局帳戶儲金簿、提款卡
等扣案可資佐證，資以認定上訴人有原判決事實欄所記載之犯罪
事實。對於上訴人所辯：伊係應邀不時前往蔡青松投宿之各家汽
車旅館，與蔡青松聊天，偶依蔡青松之指示，遇有客戶打來電話
詢問代辦現金卡等事宜，告知對方留下聯絡電話，俾由蔡青松親
自回電。伊未加入蔡青松等人組成之詐騙集團，亦不知蔡青松等
人係在詐騙云云，何以不足採取，亦已憑卷內證據資料，於理由
內詳為指駁說明。因而維持第一審就部分起訴之犯罪事實，變更
檢察官所引應適用之法條，而與其餘犯罪事實一體適用民國九十
五年七月一日修正施行前刑法第三百四十條之規定，論處上訴人
共同意圖為自己不法之所有，以詐術使人將本人之物交付為常業
罪刑之判決，駁回上訴人在第二審之上訴。已詳敘所憑之證據及
其認定之理由，又敘明公訴意旨另以上訴人涉犯附表二所示犯行
部分，則不能證明上訴人犯罪，惟檢察官認為其與經論罪科刑部
分，有實質上或裁判上一罪關係，爰不另為無罪之諭知。原判決
所為論斷與卷內證據資料相符，從形式上觀察，並無何違背法令
之情形存在。上訴意旨略以：(一)上訴人確實僅應邀前往蔡青松投
宿之各家汽車旅館，與蔡青松聊天，而不知蔡青松係在行騙，不
能因上訴人偶爾於蔡青松、黃振興繁忙之際，為蔡青松接聽數通
電話，即遽認上訴人與蔡青松等人有犯意聯絡及行為分擔。警方
於九十三年九月七日，在溫莎堡汽車旅館第二０二號房間，查獲
蔡青松、黃振興時，任春花亦有在場。上訴人曾經親眼見過任春
花有在接聽客戶電話，與上訴人並無不同，原判決卻未認定任春
花與蔡青松等人有犯意聯絡及行為分擔。原判決認定事實與證據
法則有違，已非適法。(二)上訴人在原審之選任辯護人具狀聲請傳
喚正犯黃振興到庭，由上訴人及其選任辯護人為對質、詰問，詎
原審以黃振與已在第一審到庭作證為由，未予准許。然黃振興在
第一審未經上訴人為對質、詰問，原審未再傳喚黃振興到庭調查
，有礙於上訴人行使對質、詰問權，於法有違云云。經查：(一)證
據之取捨與證據之證明力如何，均屬事實審法院得裁量、判斷之
職權；苟其此項裁量、判斷，並不悖乎經驗法則或論理法則，又
於判決內論述其何以作此判斷之心證理由者，即不得任意指摘其
為違法，而據為提起第三審上訴之合法理由。原判決已詳為敘明
其憑據蔡青松、黃振興分別於檢察官訊問時、第一審之證述，及
上訴人持用之行動電話門號，佐以上訴人於檢察官訊問時、第一
審之供述，認定上訴人自九十三年八月中旬起，至同年九月六日
止，與蔡青松、黃振興、陳良材等人就常業詐欺犯行，有犯意聯
絡及行為分擔之理由（見原判決第四至六頁），並非單憑上訴人
有在汽車旅館為蔡青松接聽電話之行為，資為判斷之基礎。又蔡
青松、黃振興、陳良材於警詢、檢察官訊問時及第一審，除明確
指證上訴人參與詐欺犯行外，俱未指證任春花有何參與情事（見
「犯罪嫌疑人甲○○」之警卷第四至二五頁、偵查卷第十九、二
一、二二、三八、三九頁、第一審卷第一六三至一七０頁），與
上訴人之情形迥不相同，自不能比附援引。原判決認定上訴人與
蔡青松等人有犯意聯絡及行為分擔，而不及於任春花，難認有上
訴意旨所指採證、認事不符證據法則之違法。(二)證人已由法官合
法訊問，且於訊問時予當事人詰問之機會，其陳述明確，別無訊
問之必要者，不得再行傳喚，刑事訴訟法第一百九十六條定有明
文。黃振興已先後於警詢、檢察官訊問時及第一審，就上訴人有
無及如何參與詐欺一節，證述明白，其於第一審並經上訴人及檢
察官（按上訴人在第一審未選任辯護人為其辯護）分別為詰問（
見「犯罪嫌疑人甲○○」之警卷第四至六頁、偵查卷第三八、三
九頁、第一審卷第一六三至一七０頁）。上訴人在原審之選任辯
護人聲請再傳喚黃振興到庭調查，其待證事實係上訴人在汽車旅
館內與蔡青松從事何事等情，有卷附準備書狀之記載可憑（見原
審卷第五三頁）。上述待證事實，既經黃振興一再證述明確，難
認有再傳喚調查之必要。原判決未依聲請再傳喚黃振興到庭調查
，自屬適法。上訴意旨指稱黃振興在第一審未經上訴人為對質、
詰問，原審未再傳喚黃振興到庭調查，有礙於上訴人行使對質、
詰問權云云，自不屬依據卷內訴訟資料而為具體指摘之適法上訴
第三審理由。中華民國九十六年罪犯減刑條例係九十六年七月四
日制定公布、九十六年七月十六日施行，原審判決時，未及適用
同條例予以減刑，自無違法可言。本件上訴人所犯之罪，倘合於
中華民國九十六年罪犯減刑條例所定減刑條件，應由同條例第八
條第一項所定得聲請減刑之人，於判決確定後，依法聲請減刑，
附此說明。上訴意旨仍執前詞，再為事實上之爭執，或徒憑己見
，就原審取捨證據與判斷其證明力之適法行使，及判決內已明白
論斷之事項，任意指摘為違法，核均非適法之上訴第三審理由。
應認其上訴違背法律上之程式，予以駁回。
據上論結，應依刑事訴訟法第三百九十五條前段，判決如主文。
中    華    民    國  九十八  年    七    月   十七   日
                      最高法院刑事第十二庭
                          審判長法官  黃  一  鑫
                                法官  張  春  福
                                法官  林  勤  純
                                法官  李  錦  樑
                                法官  黃  梅  月
      本件正本證明與原本無異
                                      書  記  官
中    華    民    國  九十八  年    七    月  二十一  日
                                                      K


司法院資訊處製作；財團法人民間司法改革基金會備份。
